臺灣高雄地方法院交通事件裁定　　　　　　　　　　九十二年度交聲字第五八號
　　原處分機關　交通部公路總局高雄區監理所
　　異　議　人
　　即受處分人　乙○○
右列受處分人因違反道路交通管理處罰條例案件，對於交通部公路總局高雄區監理所
九十二年十二月八日及同月九日所為之處分（高監自字第裁八○—Ｎ0000000
0號、高監自字第裁八○—Ｎ00000000號），聲明異議，本院裁定如左：
    主  文
異議駁回。
    理  由
一、異議意旨略以：就高監自字第裁八○—Ｎ00000000號裁決書部分，因警
    察恣意進行路檢，因而車輛壅塞，伊為取出置放於上衣口袋內之證件，始行解開
    安全帶，卻遭員警以異議人未繫安全帶為由，舉發違規，由於警察上開路檢已屬
    違憲，其取締行為自屬無效，且應由警察就對異議人未繫安全帶之不利事實，提
    出相關證據。就高監自字第裁八○—Ｎ00000000號裁決書部分，伊不否
    認有使用註銷之牌照行駛而違反道路交通管理處罰條例第十二條第一項第四款之
    規定，惟其所駕駛之違規車輛係價值數千元之車輛，政府要求其補繳汽車牌照稅
    與燃料使用費，殊與情理不合，爰請求撤銷上開裁決處分等語。
二、按「受處分人，不服第八條主管機關所為之處罰，得於接到裁決書之翌日起二十
    日內，向管轄地方法院聲明異議」，道路交通管理處罰條例第八十七條第一項定
    有明文。本件異議人即受處分人乙○○於九十二年十二月十日收受裁決書後，旋
    即於同月二十五日向本院遞狀聲明異議等情，有中華民國郵件掛號郵政收件回執
    二份及異議人九十二年十二月二十五日聲明異議狀一份附卷可憑，是異議人於收
    受裁決書後二十日內，已向本院對原處分表示不服，則其聲明異議之程序，應屬
    合法，合先敘明。
三、異議人乙○○於九十二年十月三十一日二十三時五十五分許，未繫安全帶駕駛已
    註銷之牌照號碼ＶＤ—八六九二號自用小貨車，於台十七線省道行駛，而於該省
    道過埤橋前，為執行擴大臨檢勤務之員警攔檢查獲，並經警舉發其有「駕駛汽車
    未繫安全帶」、「牌照吊扣期間行駛（禁駛）」等交通違規，並經交通部公路總
    局高雄區監理所於九十二年十二月八日、同月九日，分別以高監自字第裁八○—
    Ｎ00000000號、第裁八○—Ｎ00000000號，各裁決異議人應罰
    鍰新台幣（下同）一千五百元、三千六百元，並牌照扣繳等情，業據異議人自承
    稱：伊當時固然有解開安全帶，但係為了要取出證件，而伊確有使用註銷之牌照
    行駛等語明確，核與證人即當日值勤員警甲○○到庭證述之情節相符，並有高雄
    縣政府警察局舉發違反道路交通管理事件通知單二紙及交通部公路總局高雄區○
    ○○○○道路交通管理事件裁決書二份在卷可佐，而堪認定。
四、異議人雖以前詞置辯，然查，警察因執行擴大臨檢勤務，對於可疑及違規車輛進
    行臨檢盤查，並非不顧時間、地點及對象任意臨檢、取締或隨機檢查，而異議人
    係因未繫安全帶始為警攔檢，業據證人甲○○到庭證述明確，而異議人亦無法舉
    出當時警員進行臨檢時有何違反法令之處，自無法遽認上開臨檢勤務有何違反大
    法官會議釋字五三五號或其他法令而違法無效。又異議人並不否認在接受警員攔
    檢盤查前未繫安全帶，僅辯稱當時係因為準備接受盤查，為拿取置放於上衣口袋
    內之證件，始行解開安全帶等語，惟異議人既然尚未接受警方攔檢盤查而處於停
    駛之狀態，無論基於何種動機，依法均不得解開安全帶而駕駛車輛，況且，為從
    上衣口袋內取出證件，衡情亦非解開安全帶不可，是異議人上開所辯，要無可採
    ，從而異議人有「汽車行駛於道路上，其汽車駕駛人未繫安全帶」之違規事實，
    自堪認定，原處分機關依據道路交通管理處罰條例第三十一條第一項規定，裁處
    異議人罰緩一千五百元，並無不合，異議人就高監自字第裁八○—Ｎ00000
    000號裁決聲明異議，為無理由，應予駁回。至於異議人認為政府求其補繳汽
    車牌照稅與燃料使用費，不合情理，應分別針對補繳汽車牌照稅或燃料使用費之
    行政處分，向各該主管機關依行政爭訟程序尋求救濟，是異議人坦承使用註銷之
    牌照行駛而違反道路交通管理處罰條例第十二條第一項第四款之規定，卻仍對高
    監自字第裁八○—Ｎ00000000號裁決書聲明異議，自無理由，亦應予駁
    回。
五、據上論斷，應依道路交通案件處理辦法第十九條，裁定如主文。
中      華      民      國    九十三     年    三     月     二十九     日
                                     臺灣高雄地方法院交通法庭
                                         法  官  高增泓
右正本證明與原本無異。
如不服本裁定，應於裁定送達後五日內，向本院提出抗告狀。
                                         書記官  林慧芬
中      華      民      國    九十三     年    三     月      三十      日
